臺灣高等法院臺南分院刑事判決　　　　 96年度上訴字第358號
上　訴　人
即　被　告　甲○○
　　　　　　　　　　現於另案台南戒治所強制戒治中
指定辯護人　本院公設辯護人　乙○○
上列上訴人因違反毒品危害防制條例案件，不服臺灣台南地方法
院95年度訴字第1075號中華民國96年2月16日第一審判決（起訴
案號：臺灣台南地方法院檢察署95年度偵字第5495號），提起上
訴，本院判決如下：
    主  文
原判決撤銷。
甲○○連續販賣第二級毒品，累犯，處有期徒刑拾年。附表二編
號一所示之第二級毒品安非他命貳拾柒包（合計淨重捌佰肆拾
點伍玖公克）沒收銷燬之、附表二編號二、三所示之物，均沒收
之、附表二編號八所示之犯罪所得財物新臺幣伍萬肆仟元，均沒
收之，如全部或一部不能沒收時，以其財產抵償之；又販賣第二
級毒品，累犯，處有期徒刑捌年。附表二編號四所示之第二級毒
品安非他命壹拾包（合計淨重壹佰玖拾壹點零貳公克）均沒收銷
燬之、附表二編號五至七所示之物，均沒收之。應執行有期徒刑
拾肆年，附表二編號一、四所示之第二級毒品安非他命各貳拾柒
包、壹拾包（合計淨重捌佰肆拾點伍玖公克、壹佰玖拾壹點零
貳公克）均沒收銷燬之、附表二編號二至三、五至七所示之物，
均沒收之、附表二編號八所示之犯罪所得財物新臺幣伍萬肆仟元
，均沒收之，如全部或一部不能沒收時，以其財產抵償之。
    事  實
一、甲○○（綽號「國仔」、「阿國」）於民國八十六年間，因
    違反肅清煙毒條例，經臺灣高等法院高雄分院以八十六年度
    上訴字第二三五五號判決，判處有期徒刑十月確定；又於八
    十八年間，因違反毒品危害防制條例，經最高法院以八十八
    年度臺上字第六六０號判決，判處有期徒刑五年四月確定，
    經臺灣高等法院以八十八年度聲字第七五一號裁定，定應執
    行有期徒刑六年，甫於九十三年四月三十日縮刑期滿執行完
    畢。詎其仍不知悔改，明知安非他命係毒品危害防制條例所
    明定之第二級毒品，不得販賣、持有，竟意圖營利，基於販
    賣第二級毒品安非他命之概括犯意，自九十三年八月間某日
    起，於不詳時間、地點，向年籍不詳之人，以不詳價格販入
    重量不詳之第二級毒品安非他命，再以夾鏈袋分裝成小包裝
    ，並以所持用門號0000000000號行動電話，作為販賣第二級
    毒品安非他命之聯絡工具，於下列時間、地點，連續販賣第
    二級毒品安非他命多次：
(一)、九十三年六、七月間某日起至九十三年十二月底某日止，以
    每包新臺幣（下同）三千元至二萬五千元不等之價格，在高
    雄市○○區○路邊，連續販賣第二級毒品安非他命予邱睦翔
    四至五次。
(二)、九十三年八月間某日起至九十四年三月十八日止，由陳志棠
    撥打甲○○0000000000行動電話，向甲○○購買第二級毒品
    安非他命，先後以每包五千元至一萬元不等之價格，在陳志
    棠位於臺南市○○路四０一號十一樓之一租屋處，連續販賣
    第二級毒品安非他命予陳志棠三次。
二、甲○○復承前揭意圖販賣第二級毒品安非他命以營利之概括
    犯意，於下列時間、地點，販入第二級毒品安非他命，以圖
    賣出牟利：
(一)、九十四年三月二十二日某時，在不詳地點，以不詳價格向「
    羅忠勝」之成年男子，販入如附表一編號一所示之第二級毒
    品安非他命，並委由不知情之陳宥蓁以電子磅秤以每兩分裝
    成一小包裝，以圖賣出牟利。嗣於九十四年三月二十三日下
    午三時二十分許，為警在臺南縣永康市○○街二八八之二二
    號七樓陳宥蓁租屋處，當場查獲如附表一編號一至三所示之
    物。
(二)、於不詳時、地，以不詳價格向真實姓名、年籍不詳綽號「老
    哥」之成年男子，販入如附表一編號四所示之第二級毒品安
    非他命，並以電子磅秤分裝成小包裝，以圖賣出牟利。嗣於
    九十五年三月二十三日上午十一時五十分，為警在甲○○位
    於高雄縣仁武鄉○○街一一五之七號Ｄ棟五樓租屋處，當場
    查獲如附表一編號四至八所示之物。
三、案經臺南縣警察局移送臺灣臺南地方法院檢察署檢察官偵查
    起訴。
    理  由
甲、有罪部分：
壹、程序方面
    按被告以外之人（包括證人、鑑定人、告訴人、被害人及共
    同被告等）於檢察事務官、司法警察官或司法警察調查中所
    為之陳述，與審判中不符時，其先前之陳述具有較可信之特
    別情況，且為證明犯罪事實存否所必要者，得為證據，刑事
    訴訟法第159條之2定有明文。查證人邱睦翔、陳志棠、陳宥
    蓁等人於警詢及偵查中之證述，固屬審判外陳述。惟邱睦翔
    、陳志棠、陳宥蓁等人於警詢及偵查中之證述，均已由證人
    邱睦翔、陳志棠、陳宥蓁於原審中審證述其等於警詢及偵查
    中之證述為實在，有原審審理筆錄可稽，而成為其審判中供
    述內容，合先敘明。
貳、實體方面：
一、訊據被告就犯罪事實二(一)之犯行，於原審審理時坦承不諱，
    惟矢口否認其他犯行，辯稱：證人陳宥蓁與伊有感情糾紛，
    又伊僅幫邱睦翔向友人「六支仔」代為購買第二級毒品安非
    他命，並介紹陳志棠自行向其友人「雙管仔」、「阿慶」、
    「六支仔」購買第二級毒品安非他命，此外，證人陳志棠懷
    疑曾被伊出賣；伊與證人邱睦翔之乾哥李吉田間存有糾紛，
    渠等所為證詞均不實在。而事實二(二)所查獲之第二級毒品安
    非他命，係伊買來準備留供自己要施用云云。惟查：
(一)、被告就犯罪事實二(一)之犯行，業於原審審理時坦承有意圖販
    賣而販入第二級毒品安非他命之事實（見原審卷第118頁）
    ，核與證人陳宥蓁於警詢、偵查及原審審理時一致證稱：「
    （問：查扣物品係何人所有？）警方在我住處之客廳茶几上
    查扣有信封包裝之安非他命成品數包及吸食器、電視櫃內有
    安非他命成品數包、磅秤及吸食器等物品，這些東西都是我
    男朋友甲○○所有，警方在我所有之自小客車Ｓ４－５３５
    ８號內查扣之毒品危害防制條例案證物，也是我男朋友甲○
    ○所有；（問：扣案之重量等分安非他命成品數包係做何用
    途？）是甲○○用來販賣牟利；（問：扣案之電子磅秤做何
    用途？）是甲○○用來分裝安非他命用的；（問：甲○○買
    賣毒品之次數及對象為何？）我知道他常常在販賣，他販售
    的對象很多」等語（見警卷第十七至十八頁）；「（問：扣
    案的安非他命和電子磅秤是何人的？）是甲○○的；（問：
    他為何會將這些東西放在你那裡？）他認為我不會去告密他
    賣安非他命，且他的上線和下線有在台南市」等語（見九十
    五年度毒偵字第七八九號第二三頁）；（問：是否因為被告
    另結新歡而懷恨在心？）不會；（問：扣案磅秤作何用途？
    ）磅安非他命的重量；（問：有無看過甲○○在磅安非他命
    的重量？）他教過我如何磅安非他命，當時那些東西都是我
    磅的；（問：還未磅之前，你看甲○○拿的安非他命是如何
    包裝？）就是一大包的塑膠袋；（問：你聽到被告跟朋友的
    電話通話內容？）那時候是聽到被告在講說有人賣多少錢；
    （問：被告在講的時候，該包毒品是否已經拿到你的住處了
    ？）是的；（問：你如何知道被告常常在販賣？）因為他們
    在電話中會講價錢，被告都會說現在一包是多少錢、一兩是
    多少錢；（問：如何知道他販售的對象很多？）因為被告在
    電話中會講說「少爺」（即第二級毒品安非他命）一包多少
    錢，一兩多少錢；（問：被告是在何時將安非他命帶回來叫
    你分裝？）是在九十四年三月二十三日被查獲的前一天晚上
    帶回來叫我分裝的」等語明確，且被告甲○○對於證人陳宥
    蓁上開證述，供稱：「沒有意見，那一天我確實有請證人分
    裝安非他命，當時我確實有請她磅三七．五公克為一兩，證
    人聽到的電話內容是我跟朋友在講當時的毒品價格」等語在
    卷（見原審卷第一０二頁）。此外，扣案如附表一編號一所
    示之白色結晶體二十七包，經送內政部警政署刑事警察局鑑
    定結果，確屬第二級毒品安非他命無訛，有該局九十四年四
    月十九日刑鑑字第○九四○○五三三八四號鑑定書一紙在卷
    可稽（鑑定內容詳如附表二編號一、三，見九十四年度毒偵
    第七八九號卷第四二頁），且有扣案如附表一編號二所示之
    電子磅秤一台可資佐證，是被告甲○○上開關於犯罪事實二
    (一)之自白，核與事實相符，堪以採信。
(二)、證人邱睦翔於警詢、偵查及原審審理時，一致證稱：「（問
    ：你所施打之毒品來源為何？）曾向「阿國」購買毒品安非
    他命；（問：現在本局因偵辦毒品案件須提示照片請你指認
    ，被指認人共有六名，你所說的綽號「阿國」之男子不一定
    存在被指認人之中，請你詳細指認？）相片中編號四號甲○
    ○之男子，就是我所指稱綽號「阿國」之男子；（問：你如
    何與甲○○聯繫？購買何種毒品？）我都是撥打他的行動電
    話跟他連絡，我是向他購買安非他命；（問：請將你向甲○
    ○購買毒品之數量、金額及交易時間、地點詳述？）我是在
    九十三年間認識甲○○，先後向甲○○購買安非他命，每次
    都是約在大馬路旁交易」、「（問：你有無向甲○○買過毒
    品？）有向他買過安非他命」等語（見偵查卷第六一至六三
    頁、七四頁）；「（問：你與被告有無仇恨？）沒有仇恨；
    （問：你從何時開始向被告購買毒品？）九十三年六、七月
    間「慶仔」被抓之後，我就開始向被告購買毒品，一直買到
    九十三年的年底左右；（問：交易方式為何？）我是用我手
    機打給他，大部分我們都約在高雄市○○區○路邊一帶交易
    ，我向他購買毒品少則三、四千元，多則二萬五千元，每次
    都是一包，只是夾鏈袋的大小包裝不一樣；（問：共買過幾
    次？）至少有四、五次」等語（見原審卷第八八至八九頁）
    。衡諸證人邱睦翔上開於警詢、偵查及原審審理時之證述，
    就被告如何販賣第二級毒品安非他命之時間、地點、價格等
    細節，均互核相符，其於偵查及原審審理之證述，均係具結
    後所為，如有虛偽不實，即須受偽證罪之處罰，且證人邱睦
    翔於原審證稱伊與被告並無仇恨怨隙等語在卷（見原審卷第
    八八頁），當無甘冒受偽證罪刑事追訴之風險，設詞構陷被
    告之理，縱認被告與證人邱睦翔之乾哥李吉田間存有私人糾
    紛，亦無證據可認證人邱睦翔有何因而故陷被告於罪之處，
    是證人邱睦翔上開證詞，應值採信，則被告甲○○於犯罪事
    實一(一)所示販賣第二級毒品安非他命予證人邱睦翔等情，應
    堪認定，被告於本院否認犯行，請求傳訊李吉田，核無必要
    。
(三)、證人陳志棠於警詢、偵查及原審審理時，亦一致證稱：「（
    問：所吸食之毒品係向何人購得？數量及金額多少？）我是
    撥打0000000000向一名綽「阿國」男子購買安非他命；（問
    ：綽號「國仔」男子特徵為何？真實姓名為何？如何聯絡？
    ）我不知道他的真實姓名，他行動電話0000000000；（問：
    現在警方提供甲○○刑事檔案照片，供你指認，是否為你所
    述綽號「國仔」男子？）是的，沒錯；（問：你與甲○○是
    否有任何仇隙？）沒有」等語（見警卷第二三至二五頁）；
    「（問：你何時開始向他買？）九十三年八月間向他買；（
    問：你們都如何買賣？）我打「國仔」的電話給他，他就會
    拿安非他命到我之前之租賃處台南市○○路四０一號十一樓
    之一給我；（問：你每次都向他買多少錢？）有一次買五千
    元也有買一萬元的，全部共買三次」等語（見偵查卷第二十
    頁）；「（問：你在檢察官偵查時所言，是否實在？）實在
    ；（交易地點？）他跟他的朋友「六支仔」拿到我租的台南
    市○○路四０一號十一樓之一住處；（問：在警詢所述，你
    是撥打「阿國」0000000000行動電話，向他購買毒品，是否
    實在？）都實在」等語（見原審卷第九一頁至九三頁）。衡
    諸證人陳志棠上開於警詢、偵查及原審審理時之證述，就被
    告如何販賣第二級毒品安非他命之時間、地點、價格等細節
    ，亦互核相符，且其於偵查及原審審理之證訴，係具結後所
    為，如有虛偽不實，即須受偽證罪之處罰，而證人陳志棠於
    原審審理時亦證稱：其與被告亦無仇恨怨隙等語（見原審卷
    第九五頁），應無甘冒受偽證罪刑事追訴之風險，設詞構陷
    被告之理，是證人陳志棠上開證詞，亦值採信，則被告甲○
    ○於犯罪事實一(二)所示之販賣第二級毒品安非他命予證人陳
    志棠之情，亦堪認定。
(四)、被告另辯稱：事實二(二)所查獲之第二級毒品安非他命（附表
    一編號四），係伊買來準備留供自己要施用云云。惟查，被
    告於事實二(二)為警查扣之第二級毒品安非他命計有十包，合
    計毛重達一百九十七點三七公克（空包裝總重六點三五公克
    ），有內政部警政署刑事警察局九十五年四月二十五日刑鑑
    字第○九五○○四六五三九號鑑定書一紙在卷可參（鑑定內
    容詳如附表二編號四、七，見偵查卷第三二頁），而被告供
    稱：伊每日施用第二級毒品安非他命約一點五至二公克不等
    ，扣案之第二級毒品安非他命數量（前後依序查獲毛重八八
    四公克、一九七點三七公克，至少可供伊施用長達一年半有
    餘云云（見原審卷第四十至四一頁），則以95年3 月21日扣
    案之第二級毒品安非他命合計毛重一九七點三七公克，分裝
    成十小包，每包之重量將高達十九公克，此與被告於95年3
    月23日警訊時所陳稱每日施用第二級毒品安非他命二次，一
    次○點五公克數量相去甚遠，顯非係伊為方便攜帶施用所為
    分裝之小包裝；又第二級毒品安非他命，係物稀昂貴之違禁
    物，若經分裝必有微量將殘餘包裝內，而分裝包數勢必受有
    損耗，無異於減少可供施用之數量，被告若非基於販賣他人
    營利之意圖，當無將上開第二級毒品安非他命加以分裝成十
    包之必要；再者，被告於原審審理時亦自承其年收入合計共
    約六十萬云云（見原審卷第一一八頁），經扣除日常基本開
    銷後，所餘款項並非豐厚，然其卻一次購買25萬元可供長三
    、四個月施用之大量第二級毒品安非他命予以囤放，顯逾其
    經濟能力範圍；況被告明知政府查緝毒品執法甚嚴，竟仍甘
    冒重典，且不惜花費鉅資，向他人購入大量之第二級毒品安
    非他命堆存，甘冒被查獲之風險，豈非有違常情；此外，被
    告前已坦承扣案如犯罪事實二(一)之大量安非他命，係伊意圖
    販賣而販入（原審卷第118頁），業如前述，衡諸被告於犯
    罪事實二(二)所查扣之第二級毒品安非他命，與犯罪事實二(一)
    所查扣之第二級毒品安非他命數量均屬大量，且分裝手法相
    同，復有如附表一編號五、六所示之電子磅秤一台、夾鏈袋
    一包扣案可資佐證，益徵其主觀上係基於營利意圖而販入，
    日後再將第二級毒品安非他命販出以賺取差價無疑，故被告
    所辯，即與事實不符，自無可採。
(五)、末查被告雖否認事實一(一)、(二)、二(二)之販賣第二級毒品安非
    他命犯行，致本院無從得知其購入第二級毒品安非他命之確
    實價格。然販賣第二級毒品安非他命係屬違法行為，非可公
    然為之，又無論瓶裝或紙包之第二級毒品安非他命，均可任
    意分裝增減其份量，而每次買賣之價量，亦隨時依雙方關係
    之深淺、當時之資力、需求程度及對行情之認知等因素，機
    動調整，故販賣之利得，除經被告坦承犯行，或價量俱臻明
    確外，委難查得實情。然政府對毒品非法交易向來查禁森嚴
    ，重罰而不寬貸，此應為智慮健全之成年人所得知悉，且第
    二級毒品安非他命價格昂貴，取得不易，凡為販賣者，苟非
    有利可圖，應無甘冒遭查緝法辦施以重刑之風險而平白無故
    為他人取得第二級毒品安非他命之理。是被告於事實一(一)、
    (二)販賣第二級毒品安非他命予證人邱睦翔、陳志棠並從中賺
    取買賣價差牟利，及於事實二(一)、(二)販入之大量第二級毒品
    安非他命，係意圖再販賣他人並從中賺取買賣價差牟利之意
    圖與事實，均堪認定。
二、按毒品危害防制條例第四條第一項所謂販賣行為，不以販入
    後復行賣出為必要，祇要以營利為目的，而有販入或賣出二
    者其一之行為，即足構成；即行為人若主觀上以營利之意圖
    而販入第一級或第二級毒品，雖未及賣出，仍應論以販賣第
    一級或第二級毒品既遂罪；若非以營利意圖而販入，或因其
    他原因而持有第一級或第二級毒品，嗣起意圖利售賣，著手
    於販賣行為，雖未及賣出，即應成立販賣第一級或第二級毒
    品未遂罪；如非以營利意圖而販入，或因其他原因而持有，
    嗣起意圖利售賣，尚未著手於販賣行為，始成立意圖販賣而
    持有第一級或第二級毒品罪責（最高法院九十五年度台上字
    第三０七六號判決意旨參照）。查被告於犯罪事實二(一)、(二)
    所示時間、地點，分別向「羅忠勝」及真實姓名年籍不詳綽
    號「老哥」之成年男子販入如附表一編號一、四之第二級毒
    品安非他命各二十七包、十包，且有分裝欲轉售從中牟利之
    意圖與事實，揆諸前揭判決意旨，其一經販入，販賣第二級
    毒品安非他命之犯行，即已成立，縱其販入後未及賣出前，
    即為警查獲，亦無礙於該罪之成立。
三、綜上，被告所辯（事實一(一)、(二)、二(二)部分）純係事後卸責
    之詞，礙難採信。本件事證明確，被告上開販賣第二級毒品
    安非他命之犯行，洵堪認定，自應依法論科。
四、按安非他命為毒品危害防制條例第二條第二項第二款所規定
    之第二級毒品，是核被告將第二級毒品安非他命販賣他人犯
    行，係犯毒品危害防制條例第四條第二項之販賣第二級毒品
    罪。被告非法持有第二級毒品安非他命之低度行為，為其販
    賣之高度行為所吸收，不另論罪。又被告行為後，刑法第五
    十六條連續犯之規定，業於九十四年一月七日修正公布刪除
    ，並於九十五年七月一日施行，則被告之犯行，因行為後新
    法業已刪除連續犯之規定，此刪除雖非犯罪構成要件之變更
    ，但顯已影響行為人刑罰之法律效果，自屬法律有變更，依
    新法第二條第一項規定，比較新、舊法結果，仍應適用較有
    利於被告之行為時法律即舊法論以連續犯（最高法院九十五
    年第八次刑事庭會議決議參照），是被告先後多次販賣第二
    級毒品安非他命之行為，時間緊接，構成要件相同，顯係基
    於概括犯意反覆為之，為連續犯，應論以連續販賣第二級毒
    品罪，除法定本刑無期徒刑不得加重外，就有期徒刑及得併
    科罰金之法定罰金刑部分，依法加重其刑。惟查被告所為事
    實二(二)部分與事實一及二(一)部分，相隔達一年有餘，顯難認
    係基於概括犯意反覆為之，應為另行起意，應其餘連續犯部
    分予分論併罰，再被告有如事實欄所載論罪科刑及執行紀錄
    ，有臺灣高等法院被告前案紀錄表可按，其於五年以內再故
    意犯本件有期徒刑以上之罪，不論依修正前之刑法第四十七
    條，或於九十四年一月七日修正公布、九十五年七月一日生
    效施行之修正後刑法第四十七條第一項之規定，均構成累犯
    ，對被告而言並無有利或不利之情形，自不生新舊法比較之
    問題，應逕依修正前之刑法第四十七條規定，均論以累犯，
    並就上開得加重其刑部分加重其刑，再依刑法第七十條規定
    ，遞加重其刑。
五、原審因認被告該部分犯行罪證明確予以論科固非無見，惟查
    事實二(二)部分與事實一及二(一)部分原審疏未詳查，遽依連續
    犯論擬，已有未合；又查事實二(二)之安非他命合計應為毛重
    197.37 公克（空包裝總重6.35公克），原判決理由一(四)部
    分，卻誤為合計毛重884公克（空包裝總重40.41公克），事
    實與理由，即有不符，亦有違誤，被告上訴意旨否認犯罪，
    徒陳詞指摘原判決不當，雖無可取，然原判決既有可議，自
    應由本院將原判決及執行刑撤銷改判。爰審酌被告不思以正
    途取財，竟連續販賣第二級毒品供人施用藉以牟利，戕害國
    民身心健康甚鉅，且其犯後於原審審理中僅坦承事實二(一)之
    犯行，不思悔悟，惟兼衡販賣毒品對象不多、數量非鉅、犯
    罪所得尚微，分別量處如主文所示之刑，並定應執行刑如主
    文，並認公訴人以被告犯後毫無悔意，求處無期徒刑，併科
    一千萬元之罰金之求刑，尚屬過重，併此敘明。
    又被告行為後，刑法第51條業於民國94年1月7日修正公布，
    並於95年7月1日施行，修正前刑法第51條規定：「數罪併罰
    ，分別宣告其罪之刑，依左列各款定其應執行者：」其中第
    5 款規定：「宣告多數有期徒刑者，於各刑中之最長期以上
    ，各刑合併之刑期以下，定其刑期。但不得逾二十年。」修
    正後刑法第51條第5款規定：「宣告多數有期徒刑者，於各
    刑中之最長期以上，各刑合併之刑期以下，定其刑期。但不
    得逾三十年。」比較結果，修正後刑法並非較有利於行為人
    ，依刑法第2條第1項前段之規定，仍應依修正前刑法，定其
    應執行之刑。
六、扣案如附表二編號一、四所示之第二級毒品安非他命二十七
    包（合計淨重八百四十三點五九公克）、十包（合計淨重一
    百九十一點零二公克），為毒品危害防制條例第二條第二項
    第二款所規定之第二級毒品，係屬查獲之毒品，不問屬於犯
    人與否，均應依毒品危害防制條例第十八條第一項前段規定
    沒收銷燬之。又附表二編號二、五、六所示之物，均係被告
    所有且供犯販賣第二級毒品安非他命所用之物，均應依同條
    例第十九條第一項規定宣告沒收之。再按毒品外包裝既係用
    於包裹毒品，防其裸露、潮濕，便於攜帶販賣，亦係供意圖
    販賣而持有毒品所用之物，應依毒品危害防制條例第十九條
    第一項：「犯第四條至第九條、第十二條、第十三條或第十
    四條第一項、第二項之罪者，其供犯罪所用或因犯罪所得之
    財物，均沒收之，如全部或一部不能沒收時，追徵其價額或
    以其財產抵償之」之規定宣告沒收，如毒品之包裝、黏著物
    與毒品無法分離，則應依同條例第十八條第一項前段：「查
    獲之第一、二級毒品及專供製造或施用第一、二級毒品之器
    具，不問屬於犯人與否，均沒收銷燬之」之規定，併諭知沒
    收銷燬之（最高法院九十六年度台上字第一四五號判決意旨
    參照）。查包裝前開第二級毒品安非他命所使用之空包裝袋
    二十七個、十個（附表二編號三、七），均係用於包裹毒品
    ，防止毒品漏逸、潮濕，以便於攜帶、存放，且供被告為本
    件販賣毒品所用之物，並非毒品危害防制條例第二條所稱之
    第二級毒品安非他命，雖因係包裝上開第二級毒品安非他命
    而與之密切接觸，然既經鑑定機關就之與毒品分別鑑析其重
    量，已可證明上開空包裝袋與毒品並無不可析離之關係，不
    能視為毒品之一部分，應依毒品危害防制條例第十九條第一
    項規定宣告沒收。再按毒品危害防制條例第十九條第一項規
    定，係採義務沒收主義，故販賣毒品所得金錢，如能認定確
    係販賣毒品所得款項，應宣告沒收，不以當場搜獲扣押者為
    限，但因其並無「不問屬於犯人與否，沒收之」之特別規定
    ，自仍以沒收物屬於犯人所有者為限，始得依該規定予以沒
    收。而上開規定所稱「追徵其價額」者，必限於所沒收之物
    ，為金錢以外其他財物而無法沒收時，始應追徵其價額，使
    其繳納與原物相當價額。如所得財物為金錢而無法沒收時，
    應以其財產抵償之，而不發生追徵價額問題（最高法院九十
    三年度台上字第一二一八、二六七○、二七四三號判決意旨
    參照）。查被告販賣第二級毒品安非他命予證人邱睦翔之次
    數、金額，為三千元至二萬五千元不等、四至五次，販賣第
    二級毒品安非他命予證人陳志棠之次數、金額，為五千元至
    一萬元不等、三次，本院於計算被告販毒所得時，基於最有
    利於被告之認定方式，採認最少次數、最低額計算，認其販
    賣予證人邱睦翔之次數為四次，販毒金額除其中一次為二萬
    五千元外，其餘三次均為三千元，此部分犯罪所得為三萬四
    千元；販賣予證人陳志棠之次數為三次，販毒金額除其中一
    次為一萬元外，其餘二次均為五千元，此部分犯罪所得為二
    萬元，合計犯罪所得為五萬四千元（附表二編號八），揆諸
    前揭判決意旨，被告上開犯罪所得財物因未經扣案，如全部
    或一部不能沒收時，應以其財產抵償之。至於扣案如附表三
    所示之物，與被告本件犯行無涉，且非違禁物，爰不為沒收
    之諭知。
乙、不另為無罪諭知部分：
一、公訴意旨略以：被告自九十三年八月間某日起，向真實姓名
    、年籍不詳綽號「老兄」之成年男子，販入第二級毒品安非
    他命後，在臺南縣永康市○○街二二八之二二號七樓其女友
    陳宥蓁租屋處及高雄縣仁武鄉○○街一一五之七號Ｄ棟五樓
    住處，將販入之安非他命分裝成小包裝，並以0000000000、
    0000000000、0000000000、0000000000號等行動電話，作為
    販賣安非他命之聯絡工具，連續數次販賣安非他命予不特定
    之人，亦涉犯毒品危害防制條例第四條第二項販賣第二級毒
    品罪嫌。
二、按犯罪事實應依證據認定之，無證據不得認定犯罪事實，不
    能證明被告犯罪者，應諭知無罪之判決，刑事訴訟法第一百
    五十四條第二項、第三百零一條第一項分別定有明文。又事
    實之認定，應憑證據，如未能發現相當證據，或證據不足以
    證明，自不能以推測或擬制之方法，以為裁判基礎。而認定
    不利於被告之事實，須依積極證據，茍積極證據不足為不利
    於被告事實之認定時，即應為有利於被告之認定，更不必有
    何有利之證據。另認定犯罪事實所憑之證據，雖不以直接證
    據為限，間接證據亦包括在內，然而無論直接或間接證據，
    其為訴訟上之證明，須於通常一般之人均不致有所懷疑，而
    得確信其為真實之程度者，始得據為有罪之認定，倘其證明
    尚未能達到此一程度，而有合理之懷疑存在時，致使無從形
    成有罪之確信，根據「罪證有疑，利於被告」之證據法則，
    即不得遽為不利被告之認定；再檢察官就被告犯罪事實，應
    負舉證責任，並指出證明之方法，刑事訴訟法第一百六十一
    條第一項定有明文。因此，檢察官對於起訴之犯罪事實，應
    負提出證據及說服之實質舉證責任。倘其所提出之證據，不
    足為被告有罪之積極證明，或其指出證明之方法，無從說服
    法院以形成被告有罪之心證，基於無罪推定之原則，自應為
    被告無罪之諭知（最高法院九十四年度台上字第五五０九號
    、九十五年度第二八二八號判決意旨參照）。
三、查本件公訴人認被告涉有此部分犯行，無非係以扣案000000
    0000、0000000000、0000000000號電話之通訊監察譯文資為
    論據。訊據被告堅詞否認上開犯行，辯稱：伊並無販賣毒品
    等語。經查：觀之卷附監聽譯文內容（見偵查卷第七七至九
    四頁），固載有：「（某男）：阿國我朋友要二個啦！（被
    告）什麼時候要！（某男）明天！（被告）我現在手上的版
    是整塊的，是半透明狀的你放心啦。（某男）我會跟對方講
    啦！（被告）雖然跟上次的不一樣但這是好東西啦。（某男
    ）好」、「（某男）你問一下黑油仔，上次我賣他那個吃起
    來怎樣，不是我給他那種喔。（被告）我告訴你電話你自己
    問。（某男）不用啦，你問一下就好，另外龐哥他朋友從台
    中下來有帶一件空間一點五的要出二十九萬啦。（被告）我
    朋友就是要原的，沒有洗過的。（某男）好，那我回絕他好
    了。」、「（某女）你在哪？（被告）我在公司。（某女）
    能不能多給我一個。（被告）這一次你回一個的錢所以只能
    給你一個，下次你回一個我才能給你二個，這次不行，以後
    互動好，再說啦。（某女）好啦。（被告）這是男的的喔，
    女的一定要照正常進行啦。」、「（某女）你睡了嗎？（被
    告）還沒。（某女）我還要拿。（被告）好，你過來。（某
    女）我可不可以男生先拿一萬給你，你給我一個，另外再給
    你一萬拿女生。（被告）不可以這樣啦，你女生也有在出喔
    。（某女）我主要就是出女生阿。（被告）那你幫我出男生
    我幫你找原的女生給你好不好。（某女）好，我現在過去，
    你不要睡了喔。」、「（某男）阿國你有沒有半兩硬的。（
    被告）有阿，但是一半要怎麼出。（某男）大家賺啦。（被
    告）我有一台啦。（某男）半兩能不能出啦。（被告）好啦
    。」等語。綜上觀之，上開監聽譯文之證明力，充其量或可
    認被告疑似有與不特定人進行毒品交易，然上開譯文中所指
    「二個」、「一個」、「一件」、「男的」、「女的」、「
    一台」等等用語，雖疑似毒品交易者間之通話暗語，然所指
    含意究係為何，並無所據，且公訴人僅泛言被告販賣第二級
    毒品安非他命予不特定人，亦未具體指明交易對象、時間、
    地點、金額等內容，此外，本院亦查無其他證據，可證明被
    告確有公訴人此部分所指販賣第二級毒品安非他命予其他不
    特定人之犯行，自無從僅憑上開通訊監察譯文，而為不利於
    被告之認定（最高法院九十五年度台上字第三五六四號判決
    意旨參照）。綜上，公訴人此部分所舉之證據與指出之證明
    方法，尚有合理性之懷疑存在，未得使本院形成被告有罪之
    心證，此外，本院於應依或得依職權調查證據之範圍內，復
    查無其他積極證據可資認定被告涉有此部分販賣第二級毒品
    安非他命之罪嫌，本應就此部分為無罪之諭知，茲以公訴人
    認此部分犯行與被告前開販賣第二級毒品安非他命經論罪科
    刑之起訴事實間，具有修正前刑法第五十六條連續犯之裁判
    上一罪關係，爰不另為無罪之諭知，併予敘明。
據上論斷，應依刑事訴訟法第二百九十九條第一項前段，毒品危
害防制條例第四條第二項、第十八條第一項前段、第十九條第一
項，刑法第二條第一項前段、第十一條前段、修正前刑法第五十
六條、修正前刑法第五十一條第五款、修正前刑法第四十七條，
判決如主文。
本案經檢察官羅清溪到庭執行職務。
中　　華　　民　　國　　96　　年　　6 　　月　　20　　日
              刑事第三庭  審判長法　官  陳義仲
                                法　官  蘇清水
                                法　官  宋明蒼
以上正本證明與原本無異。
如不服本判決，應於判決送達後十日內向本院提出上訴狀，其未
敘述理由者並應於提出上訴狀後十日內向本院補提理由書（應附
繕本)。
                                書記官  翁心欣
中　　華　　民　　國　　96　　年　　6 　　月　　20　　日
┌──────────────────────────────┐
│附表一：（扣案物）                                          │
├──┬───────────┬───┬───────────┤
│編號│扣  案  物  品  名  稱│數  量│備      註            │
├──┼───────────┼───┼───────────┤
│一  │安非他命（含包裝袋）  │27包  │合計毛重884公克（空包 │
│    │                      │      │裝總重40.41公克，淨重 │
│    │                      │      │843.59公克）          │
├──┼───────────┼───┼───────────┤
│二  │電子磅秤              │1台   │                      │
├──┼───────────┼───┼───────────┤
│三  │吸食器                │2組   │                      │
├──┼───────────┼───┼───────────┤
│四  │安非他命（含包裝袋）  │10包  │合計毛重197.37公克（空│
│    │                      │      │包裝總重6.35公克，淨重│
│    │                      │      │191.02公克）          │
├──┼───────────┼───┼───────────┤
│五  │電子磅秤              │1台   │                      │
├──┼───────────┼───┼───────────┤
│六  │夾鏈袋                │1包   │                      │
├──┼───────────┼───┼───────────┤
│七  │吸管鏟子              │1支   │                      │
├──┼───────────┼───┼───────────┤
│八  │行動電話              │3支   │門號：0000000000      │
│    │                      │      │      0000000000      │
│    │                      │      │      0000000000      │
└──┴───────────┴───┴───────────┘
┌──────────────────────────────┐
│附表二：（應沒收物）                                        │
├──┬──────┬─────┬──────┬───────┤
│編號│扣案物品名稱│數      量│沒 收 依 據 │備         註 │
├──┼──────┼─────┼──────┼───────┤
│一  │安非他命    │27包（合計│毒品危害防制│附表一編號一  │
│    │            │淨重843.59│條例第十八條│              │
│    │            │公克）    │第一項前段  │              │
│    │            │          │            │              │
├──┼──────┼─────┼──────┼───────┤
│二  │電子磅秤    │1台       │毒品危害防制│附表一編號二  │
│    │            │          │條例第十九條│              │
│    │            │          │第一項      │              │
├──┼──────┼─────┼──────┼───────┤
│三  │安非他命包裝│27個（總重│同上        │附表一編號一  │
│    │袋          │40.41公克 │            │              │
│    │            │）        │            │              │
├──┼──────┼─────┼──────┼───────┤
│四  │安非他命    │10包（合計│毒品危害防制│附表一編號四  │
│    │            │淨重191.02│條例第十八條│              │
│    │            │公克）    │第一項前段  │              │
│    │            │          │            │              │
├──┼──────┼─────┼──────┼───────┤
│五  │電子磅秤    │1台       │毒品危害防制│附表一編號五  │
│    │            │          │條例第十九條│              │
│    │            │          │第一項      │              │
├──┼──────┼─────┼──────┼───────┤
│六  │夾鏈袋      │1包       │同上        │附表一編號六  │
├──┼──────┼─────┼──────┼───────┤
│七  │安非他命包裝│10個（總重│同上        │附表一編號四  │
│    │袋          │6.35公克）│            │              │
├──┼──────┼─────┼──────┼───────┤
│八  │犯罪所得    │54000元   │同上        │              │
└──┴──────┴─────┴──────┴───────┘
┌───────────────────────────┐
│附表三：（毋庸沒收之物）                              │
├──┬───────────┬────┬───────┤
│編號│名                  稱│數    量│備          註│
├──┼───────────┼────┼───────┤
│一  │吸食器                │2組     │附表一編號三  │
├──┼───────────┼────┼───────┤
│二  │吸管鏟子              │1支     │附表一編號七  │
├──┼───────────┼────┼───────┤
│三  │行動電話              │3支     │附表一編號八  │
└──┴───────────┴────┴───────┘
附錄本案論罪科刑法條全文：
毒品危害防制條例第4條
製造、運輸、販賣第一級毒品者，處死刑或無期徒刑；處無期徒
刑者，得併科新臺幣1千萬元以下罰金。
製造、運輸、販賣第二級毒品者，處無期徒刑或7年以上有期徒
刑，得併科新臺幣7百萬元以下罰金。
製造、運輸、販賣第三級毒品者，處5年以上有期徒刑，得併科
新臺幣5百萬元以下罰金。製造、運輸、販賣第四級毒品者，處3
年以上10年以下有期徒刑，得併科新臺幣3百萬元以下罰金。
製造、運輸、販賣專供製造或施用毒品之器具者，處1年以上7年
以下有期徒刑，得併科新臺幣1百萬元以下罰金。
前五項之未遂犯罰之。
